【裁判字號】    99,交抗,1117
【裁判日期】    990429
【裁判案由】    違反道路交通管理處罰條例
【裁判全文】
臺灣高等法院交通事件裁定            99年度交抗字第1117號
抗  告  人
即受處分人  萬鈺通運股份有限公司
代  表  人  甲○○
上列抗告人即受處分人因違反道路交通管理處罰條例案件，不服
臺灣桃園地方法院所為中華民國99年3月29日99年度交聲字第890
號裁定（原處分案號：壢監裁字第裁53-Z6B007808號），提起抗
告，本院裁定如下：
    主    文
抗告駁回。
    理    由
一、按汽車裝載貨物超過核定之總重量、總聯結重量者，處汽車
    所有人罰鍰，並記汽車違規紀錄1次。有前2項規定之情形者
    ，應責令改正或當場禁止通行，並處新臺幣10,000元罰鍰，
    超載10公噸以下者，以總超載部分，每1公噸加罰新臺幣1,0
    00元；超載逾10 公噸至20公噸以下者，以總超載部分，每1
    公噸加罰新臺幣2,000元；超載逾20 公噸至30公噸以下者，
    以總超載部分，每1公噸加罰新臺幣3,000元；超載逾30公噸
    者，以總超載部分，每1公噸加罰新臺幣5,000元。未滿1 公
    噸以1公噸計算，道路交通管理處罰條例第29 條之2第1項、
    第3 項定有明文。另按聯結車之裝載，應依左列規定：一、
    半聯結車裝載之總聯結重量，不得超過曳引車及半拖車核定
    之總聯結重量，道路交通安全規則第81條第1款亦有明文。
    另有關裝置雙軸以上輪組之曳引車、聯結車或大貨車於行駛
    中將該軸組部分車軸懸空，則採行駛車輛落地軸數及其荷重
    ，如有違反道路交通安全規則第38條第1 項第2款及第3款規
    定情形，依道路交通管理處罰條例第29條之2 舉發處罰。再
    者，有關半聯結車之裝載限制，係取曳引車核定總聯結重量
    及所聯結之半拖車核定總重量之較小者，為該半聯結車之總
    聯結重量限制。
二、原裁定意旨略以：抗告人即受處分人萬鈺通運股份有限公司
    所有之車牌號碼165-HF號營業貨運曳引車、57-PU 號營業半
    拖車（以下簡稱本件車輛）由林震維駕駛，於民國98年1月7
    日上午10時34分許，行經國道三號南下72公里處時，因裝載
    貨物總重50.8公噸，超過核定重量40公噸，核超載10.8公噸
    ，經舉發單位內政部警政署國道公路警察局以其違反道路交
    通管理處罰條例第29條之2第3項規定，掣發公警局交字第Z6
    B007808 號舉發違反道路交通管理事件通知單（下稱舉發通
    知單），嗣經本件車輛實際駕駛人林震維陳述意見，原處分
    機關交通部公路總局新竹區監理所中壢監理站仍認受處分人
    有上開違規事實，爰依前開規定及違反道路交通管理事件統
    一裁罰基準及處理細則第43、44、67條之規定，裁處受處分
    人新臺幣（下同）3萬2 千元，並記違規紀錄1次。受處分人
    不服，以受處分人所有之半拖車 57-PU（砂石專用車）出廠
    前即已送交通部委託「ARTC財團法人車輛研究測試中心「檢
    驗測試合格並讓給廠商台格證明出廠證明登載註明聯結總重
    為43公噸，監理站與舉發單位曲解現行頒布的法令規定（查
    照道路交通安全規則第81條）與交通部96年10月16日交路字
    第0960009635號函旨意，認定本件車輛第一軸舉起為著地而
    核定重量為40公噸，故對受處分人裁處新台幣3萬2千元整，
    但查監理站在核可讓給號牌登載行車執照時，記載核准聯結
    總重量時，並無註記「不得於裝載中行駛中輪軸不得隨意升
    降」之相關規定，本件車輛之核定重量仍應為43公噸，監理
    站與舉發單位顯有違背現行法令為由聲明異議，經原審調查
    後認本件車輛於查獲本件違規事實時升起車輛之1 軸行駛，
    成為後雙軸半拖車，是其總聯結重量限制為40公噸，受處分
    人確有前開違規行為，而駁回其異議之聲明。
三、抗告意旨略以：165-HF號曳引車核定總連結重量為43公噸，
    57-PU 號半拖車核定總連結重量同為43公噸，警察所掣罰單
    總連結重量40公噸是錯誤的，且依道路交通安全規則第23-1
    條之規定汽車軸距規格不得變更，則本件即無同法附件十一
    所載軸數之爭議，本件車輛仍屬三軸並未變更，又無「不得
    於裝載中行駛中輪軸不得隨意升降」之相關規定，請撤銷原
    裁定，更為適當之裁定等語。
四、經查：雖本件車輛其中營業曳引車部分核定總聯結重量為43
    公噸、營業半拖車部分之核定總聯結重量亦為43公噸，此有
    本件車輛之行車執照可憑，且為受處分人所不爭執。然實際
    駕駛人於行駛期間將半拖車第一軸舉起未著地，此有卷附採
    證照片可參（見原審卷第32頁），亦即本件車輛於舉發當時
    僅後雙軸行駛，已變更原廠後參軸行駛設計，原核定參軸之
    營業半拖車總聯結重量雖為43公噸，惟考量車輛結構承載力
    不同對行車安全之影響甚大，依道路交通安全規則附件11車
    輛總重量及總聯結重量限制規定，當採行駛車輛落地軸數及
    核重，則該半拖車之總聯結重量限制應為40公噸，始符合前
    開法令規定之意旨，此亦有交通部公路總局新竹區監理所中
    壢監理站98年12 月8日竹監壢字第0980028416號函可參。此
    亦經交通部公路總局97年8月11日路監交字第0970032711A號
    函、交通部95年5月30日交路字第950033500號函、96年10
    月16日交路字第0960009635號函、91年9月16日交路字第091
    0054487號函釋明在案。依此，本件車輛之總聯結重量之限
    制，經取曳引車核定總聯結重量（即43公噸）及所聯結之半
    拖車核定總聯結重量（即上開40公噸）之較小者，則為40公
    噸。揆諸前揭函示及道路交通安全規則附件11等規定，可知
    車輛載重之限制，目的在確保車輛及道路安全，因此在相關
    人員為稽查時，除依據車輛行照及監理站之記載與裝載重量
    是否合乎規定外，尚須就具體違規事實，予以適當之稽查與
    舉發。本件車輛本身之承載總重量為50.8公噸，已逾裁罰標
    準之40公噸達10.8公噸之多，車輛駕駛人本應按照規定小心
    駕駛，卻無視車輛及道路之安全，猶將一軸舉起，以雙軸行
    駛，增加車輛行駛之危險性，已不足取，抗告意旨仍辯稱交
    通相關規定中並未規定「裝載中行駛中輪軸不得隨意升降」
    ，自不可採。
五、綜上所述，受處分人所有之本件車輛有裝載貨物超過核定重
    量之違規行為，堪予認定。原處分機關依據道路交通管理處
    罰條例第29條之2 第3項、第1項規定裁處罰鍰32,000元，並
    予記本件車輛違規紀錄1 次，核無不當。原審法院調查後亦
    同此認定，而駁回其異議之聲明，認事用法並無違誤。受處
    分人猶執陳詞，任意指摘原裁定不當，提起本件抗告，受處
    分人之辯解實無可採。是本件抗告為無理由，應予駁回。
據上論斷，依道路交通管理處罰條例第89條、道路交通案件處理
辦法第26條、刑事訴訟法第412條，裁定如主文。
中    華    民    國    99    年    4     月    29    日
                  刑事第五庭  審判長 法  官  高明哲
                                     法  官  高玉舜
                                     法  官  劉秉鑫
以上正本證明與原本無異。
不得再抗告。
                                     書記官  蔡宜蓁
中    華    民    國    99    年    5     月    4     日


司法院資訊處製作；財團法人民間司法改革基金會備份。
